【裁判字號】    95,上易,930
【裁判日期】    950613
【裁判案由】    傷害
【裁判全文】
臺灣高等法院刑事判決                 95年度上易字第930號
上  訴  人  台灣台北地方法院檢察署檢察官
被      告  甲○○
                      之3號5樓
上列上訴人因被告傷害案件，不服臺灣臺北地方法院94年度易字
第1764號，中華民國95年3月28日第一審判決（起訴案號：臺灣
臺北地方法院檢察署94年度偵字第12149號），提起上訴，本院
判決如下：
    主  文
原判決關於甲○○部分撤銷。
甲○○共同傷害人之身體，處拘役貳拾日，如易科罰金，以參佰
元折算壹日。
    事  實
一、緣鐘順盈曾於民國九十三年七月間，因故毆打傷害乙○○，
    嗣於九十三年九月十六日（起訴書誤為十七日，應予更正）
    晚間十一時五十五分許，乙○○行至在台北市○○街與通化
    街口，偶遇鐘順盈及甲○○，乙○○即與鐘順盈發生口角，
    詎鐘順盈及甲○○竟基於普通傷害之犯意聯絡，分持鋁棒、
    鐵棒各一支，毆打乙○○，致乙○○受有頭面部1x3公分擦
    傷、右手腕1x2公分擦傷、左手關節內側5x 10公分瘀傷、左
    右大腿各4x4公分、4x4公分擦傷、右上背部5x5公分瘀傷、
    左背部5x10公分瘀傷、右腰背部5x10公分瘀傷之傷害。
二、案經乙○○訴由台北市政府警察局大安分局報告台灣台北地
    方法院檢察署檢察官偵查起訴。
    理  由
一、訊據被告甲○○否認有何傷害犯行，辯稱：告訴人先把椅子
    丟過來，然後才拿螺絲起子，我以為他也要打我，所以從地
    上撿起鐵棒，那時鐘順盈與告訴人已扭打在一起了，我只站
    在那邊，未毆打告訴人等語。經查：
（一）前揭事實，業據證人乙○○指述稽詳，並有台北市立忠孝
      醫院（即台北市立聯合醫院忠孝院區）驗傷診斷書、病歷
      附卷可憑（偵卷第二十一頁，原審卷第二六至三三頁卷）
      ，且該驗傷診斷書確記載有如事實欄所載之傷害，核與告
      訴人指訴被告對其傷害及受傷情狀相符，足認其指訴為有
      依據，堪予採信。
（二）被告固否認毆打告訴人，且同案被告鐘順盈於偵訊、原審
      亦附和其說，然被告於警詢即稱：告訴人拿出螺絲起子，
      我們才自衛還手等語（偵卷第二八頁），核與同案被告於
      警詢稱：乙○○精神狀況不穩，拿起螺絲起子要刺我們，
      我們才自衛還手等語相符（偵卷第二四頁），顯然被告與
      同案被告鐘順盈是有共同毆打告訴人，否則何來「我們才
      還手」之說？再被告與告訴人均稱：鐘順盈與乙○○係正
      面衝突，扭打在一起等語（原審卷第十七頁反面、本院卷
      第十六頁反面），參酌告訴人背部確有瘀傷等情，則該處
      瘀傷，衡情，即非與告訴人正面衝突、扭打在一起之同案
      被告鐘順盈所能為者，而被告坦承當時持有棍棒，觀諸上
      開瘀傷面積：右上背部5x5公分瘀傷、左背部5x10公分瘀
      傷、右腰背部5x10公分瘀傷等情，堪認係棍棒所造成，從
      而即足佐證被告於警詢所稱：自衛而還手等語，為可採信
      ，因此，被告辯稱未動手，及同案被告附和其說，均不足
      採信。
（三）至於被告所稱：告訴人先對其攻擊乙節，似有主張正當防
      衛之意，惟按正當防衛必須對於現在不法之侵害始得為之
      ，侵害業已過去，即無正當防衛可言，至彼此互毆，又必
      以一方初無傷人之行為，因排除對方不法之侵害而加以還
      擊，始得以正當防衛論，故侵害已過去後之報復行為，與
      無從分別何方為不法侵害之互毆行為，均不得主張防衛權
      ，（最高法院30年上字第1040號判例參照）。本件固肇始
      於告訴人之行為，惟其後則屬互毆，依法難認被告之行為
      係正當防衛。
綜上，被告所辯，不足採信，事證明確，被告犯行堪予認定。
二、核被告所為，係犯刑法第二百七十七條第一項傷害罪。被告
    就上開犯行，與同案被告鐘順盈有犯意聯絡，行為分擔，為
    共同正犯。原審誤為無罪判決，尚有未洽，檢察官對此為指
    摘，為有理由，應由本院就此部分撤銷改判，爰審酌被告犯
    罪之動機、目的、手段、告訴人所受傷害之程度及被告犯後
    態度等一切情狀，量處如主文第二項所示之刑，並諭知易科
    罰金之折算標準。至被告及共犯鐘順盈持以毆打告訴人之鋁
    棒等，並未扣案，被告及共犯鐘順盈亦否認係其所有，且非
    違禁物，爰不宣告沒收，附此敘明。
據上論斷，應依刑事訴訟法第三百六十九條第一項前段、第三百
六十四條、第二百九十九條第一項前段，刑法第二十八條，第二
百七十七條第一項，第四十一條第一項前段，罰金罰鍰提高標準
條例第一條前段，第二條，判決如主文。
本案經檢察官鄭龍照到庭執行職務。
中    華    民    國    95    年    6    月    13    日
                  刑事第十八庭  審判長法  官  溫耀源
                                      法  官  段景榕
                                      法  官  周政達
以上正本證明與原本無異。
不得上訴。
                                      書記官  陳菊珍
中    華    民    國    95    年    6     月    14    日
附錄：本案論罪科刑法條全文
刑法第277條：
傷害人之身體或健康者，處三年以下有期徒刑、拘役或一千元以
下罰金。
犯前項之罪因而致人於死者，處無期徒刑或七年以上有期徒刑，
致重傷者，處三年以上十年以下有期徒刑。


司法院資訊處製作；財團法人民間司法改革基金會備份。
